臺灣屏東地方法院民事裁定
111年度監宣字第122號
聲  請  人  蔡玉卿  



相  對  人  蔡漢頌  

上列聲請人聲請選定受監護宣告人之監護人事件，本院裁定如下
：
    主  文
選定蔡宏信（男、民國00年0月00日生、身分證統一編號：Z0000
00000號）為受監護宣告人蔡漢頌之監護人。
指定蔡玉卿（女、民國00年0月00日生，身分證統一編號：Z0000
00000號）為會同開具財產清冊之人。
聲請程序費用新台幣壹仟元由相對人負擔。
    理  由
一、聲請意旨略以：相對人蔡漢頌前經本院以民國93年度禁字第
    72號裁定宣告為禁治產人，並選任相對人之叔叔蔡瑞陽擔任
    監護人，嗣蔡瑞陽於103年7月25日死亡，為維護相對人之最
    佳利益及日後代為處理事務，確有選定監護人之必要。關係
    人蔡宏信為相對人之胞弟，有意願擔任相對人之監護人，爰
    請求選定關係人蔡宏信為相對人之監護人、聲請人為會同開
    具財產清冊之人等語。
二、按民法總則中華民國97年5月2日修正之條文施行前，已為禁
    治產宣告者，視為已為監護宣告，並於修正施行後，適用修
    正後之規定；民法規定之禁治產或禁治產人，自修正施行後
    ，一律改稱為監護或受監護宣告之人；施行前所設置之監護
    人，於修正施行後，適用修正後之規定；修正之民法總則第
    14條至第15條之2及民法親屬編第4章之規定，自公布後1年6
    個月施行，民法總則施行法第4條第2項、第4條之1、第4條
    之2、民法親屬編施行法第14條之2、第14條之3分別定有明
    文。查聲請人主張相對人前經本院以93年度禁字第72號裁定
    宣告為禁治產人，並由相對人之叔叔蔡瑞陽擔任監護人等情
    ，業據提出本院93年度禁字第72號裁定及戶籍謄本附卷可佐
    ，經核閱屬實，自堪信為真。是依前開規定，自應視為相對
    人已為監護之宣告，並應適用民法修正後之相關規定，合先
    敘明。
三、次按受監護宣告之人應置監護人；監護人死亡者，法院得依
    受監護人、四親等內之親屬、檢察官、主管機關或其他利害
    關係人之聲請，或依職權，另行選定適當之監護人，此於成
    年人之監護亦有準用，此有民法第1110條、第1106條第1項
    及第1113條規定可參。查相對人之原監護人蔡瑞陽已於103
    年7月25日去世，聲請人為相對人之胞姊乙節，亦有聲請人
    提出之戶籍謄本及除戶謄本可憑，是聲請人自得依首揭規定
    ，聲請為相對人另行選定監護人。
四、又按法院選定監護人時，應依職權就配偶、四親等內之親屬
    、最近一年有同居事實之其他親屬、主管機關、社會福利機
    構或其他適當之人選定一人或數人為監護人，並同時指定會
    同開具財產清冊之人；再法院選定監護人時，應依受監護宣
    告之人之最佳利益，優先考量受監護宣告之人之意見，審酌
    一切情狀，並注意下列事項：一受監護宣告之人之身心狀態
    與生活及財產狀況。二受監護宣告之人與其配偶、子女或其
    他共同生活之人間之情感狀況。三監護人之職業、經歷、意
    見及其與受監護宣告之人之利害關係。四法人為監護人時，
    其事業之種類與內容，法人及其代表人與受監護宣告之人之
    利害關係，此亦有民法第1111條第1項、第1111條之1規定可
    參。經查，相對人無配偶及子女，其父母均已過世，關係人
    蔡宏信為相對人之胞弟，有擔任相對人監護人之意願，相對
    人之胞姊即聲請人蔡玉卿、堂兄弟姊妹蔡義楠、蔡玉慧、蔡
    振茂及表兄弟鄭福山亦知悉本件聲請並表示同意，有親屬會
    議紀錄在卷可憑。本院參酌上開事證，認由關係人蔡宏信為
    相對人即受監護宣告人之監護人，應能符合相對人之利益，
    爰裁定如主文第1項所示。
五、再按法院依民法第1094條第3項選定監護人或依第1106條及
    第1106條之1另行選定或改定監護人時，應同時指定會同開
    具財產清冊之人，民法第1094條第4項定有明文，且上開規
    定依民法第1113條之規定，準用於成年人之監護。本院審酌
    聲請人為相對人之胞姊，同意擔任會同開具財產清冊之人，
    有同意書1份可佐，本院依相對人之最佳利益考量，並參酌
    上開規定意旨，認由聲請人擔任相對人之會同開具財產清冊
    之人，應無不妥，爰裁定如主文第2項所示。又依同法第109
    9條之規定，於監護開始時，監護人對於受監護宣告人蔡漢
    頌之財產，應會同聲請人於2個月內開具財產清冊並陳報法
    院，併此敘明。
六、依家事事件法第164條第2項，裁定如主文。
中　　華　　民　　國　　111 　年　　7 　　月　　12　　日
                   家事法庭     法  官　廖文忠
以上正本係照原本作成。
如不服本裁定，應於送達後10日內向本院提出抗告狀，並繳納抗
告費新臺幣1,000元。
中　　華　　民　　國　　111 　年　　7 　　月　　12　　日
                                書記官　黃佳惠